【裁判字號】    98,抗,102
【裁判日期】    980526
【裁判案由】    請求准予執行
【裁判全文】
臺灣板橋地方法院民事裁定               98年度抗字第102號
抗  告  人  臺北縣新莊市公所
法定代理人  甲○○
相  對  人  僑力營造工程股份有限公司
法定代理人  乙○○
抗告人因與相對人間商務仲裁判斷聲請准予執行事件，對於中華
民國98年3 月2 日本院98年度仲執字第1 號裁定提起抗告，本院
裁定如下：
    主  文
抗告駁回。
抗告程序費用由抗告人負擔。
    理  由
一、按仲裁人之判斷，於當事人間，與法院之確定判決，有同一
    效力。惟仲裁判斷，除合於仲裁法第37條第2 項但書規定者
    外，原則上須聲請法院為執行裁定後，方得為強制執行；又
    法院除(一)仲裁判斷與仲裁協議標的之爭議無關，或逾越仲裁
    協議之範圍者。但除去該部分亦可成立者，其餘部分，不在
    此限。(二)仲裁判斷書應附理由而未附者。但經仲裁庭補正後
    ，不在此限。(三)仲裁判斷，係命當事人為法律上所不許之行
    為者，應駁回其執行裁定之聲請外，均應為准予強制執行之
    裁定，仲裁法第37條第1 項、第2 項、第38條定有明文。又
    依同法第52條規定，法院關於仲裁事件之程序，除本法另有
    規定外，適用非訟事件法，非訟事件法未規定者，準用民事
    訴訟法。而仲裁法對於聲請法院裁定許可強制執行，並未特
    別規定其程序，核其事件之性質屬非訟事件，則關於此項聲
    請裁定及抗告法院之裁定，僅依非訟事件程序，而為強制執
    行許可與否之審查，並據以裁定之，尚無確定實體上法律關
    係存否之效力（最高法院87年度台抗字第266 號裁定參照）
    。是仲裁判斷准予事件，法院僅須審酌該仲裁判斷是否合於
    仲裁法第37條第2 項是否確為仲裁機構依法所作之仲裁判斷
    之規定，及有無同法第38條所列各款除外情事，即可為是否
    許為准予強制執行之判斷，而毋庸審酌當事人主張之實體爭
    執，法條文義甚明。
二、相對人聲請意旨略以：相對人與抗告人間關於「新莊市中港
    派出所、圖書館暨托兒所後續工程請求給付工程款等爭議事
    件」，經聲請人依法向中華民國仲裁協會仲裁，並經該會以
    95年度仲聲信字第84號仲裁判斷，判斷相對人應給付聲請人
    新台幣72,260,449元，及自95年11月3 日起至清償日止，按
    年利率百分之5 計算之利息，及仲裁費用應由相對人負擔百
    分之45。而聲請人收受前開仲裁判斷書迄今已達40餘日，惟
    此期間相對人俱未能依前開判斷書自動履行，且經聲請人復
    以函促，仍未得相對人回應置理，爰依仲裁法第37條第2 項
    規定，聲請裁定准予強制執行等語。原審審酌後認該仲裁判
    斷確係中華民國仲裁協會所作成，且無仲裁法第38條各款所
    列之情形，裁定准許該仲裁判斷准予強制執行，於法並無不
    合。
三、抗告意旨雖略以：抗告人前與相對人間，因工程糾紛，相對
    人對抗告人向中華民國仲裁協會提起仲裁，經該會以95年度
    仲聲信字第84號予以判斷在案。惟因該判斷竟將原總工程款
    僅有新台幣41,880, 000 元之工程，不顧相對人逾期完工所
    造成抗告人之重大損害，反命抗告人應給付相對人72,260
    ,449 元 ，加上抗告人已給付予相對人之34,195,247元，即
    總共應給付被告106,45 5,876元（尚不含利息），超過原工
    程款之2.5 倍（106,455, 876/41,880,000 ＝2.542） ；此
    裁定抗告人實難以接受，且該判斷認識用法不無違誤，並有
    撤銷仲裁判斷之事由，故抗告人於法定期間，提起撤銷仲裁
    判斷之訴，經臺灣臺北地方法院以98年度審仲訴字第2 號受
    理在案；雖然，前述撤銷仲裁判斷事件確定前，系爭仲裁判
    斷是否無得以撤銷之理由，尚難確定，如容認相對人持上開
    已進入撤銷仲裁程序之仲裁判斷，對抗告人予以強制執行，
    待將來抗告人就上開撤銷仲裁判斷事件，取得確定勝訴判決
    ，恐難以取回相對人依強制執行程序對抗告人所取得之加上
    利息後約8,000 萬元之款項，將影響抗告人機關運作甚劇；
    是以，原審仲裁判斷之認識用法顯有違誤，實已逾越仲裁協
    議之範圍，爰提起本件抗告，求為廢棄原裁定云云。
四、惟查抗告人抗告旨意之主張係屬實體上之爭執，無論是否係
    屬真實，均非本院所得審酌。又抗告人雖陳稱：容認相對人
    持上開已進入撤銷仲裁程序之仲裁判斷，對抗告人予以強制
    執行，待將來抗告人就上開撤銷仲裁判斷事件，取得確定勝
    訴判決，恐難以取回相對人依強制執行程序對抗告人所取得
    之加上利息後約8,000 萬元之款項，將影響抗告人機關運作
    甚劇云云，惟按當事人提起撤銷仲裁判斷之訴者，法院得依
    當事人之聲請，定相當並確實之擔保，裁定停止執行，仲裁
    判斷，經法院撤銷者，如有執行裁定時，應依職權併撤銷其
    執行裁定，仲裁法第42條定有明文，抗告人受強制執行如有
    難以回復之損害，自得依循上開規定聲請停止執行，而不得
    據此由主張原審裁定不當，核抗告人此部分之主張，顯無理
    由，不足採信。
四、結論：本件抗告為無理由，依仲裁法第52條，非訟事件法第
    46 條 、第21條第2 項，民事訴訟法第495 條之1 第1 項、
    第449 條第1 項、第78條，裁定如主文。
中    華    民    國    98    年    5     月    26    日
                  民事第三庭    審判長法  官  朱耀平
                                      法  官  徐玉玲
                                      法  官  何君豪
如不服本裁定，僅得於收受本裁定正本送達後10日內，以適用法
規顯有錯誤為理由，向本院提出再抗告狀，（須附繕本一份及
繳納再抗告裁判費新台幣1,000元），經本院許可後紿可再抗告。
中    華    民    國    98    年    5     月    26    日
                                  書記官  黃琴茜


司法院資訊處製作；財團法人民間司法改革基金會備份。
